【裁判字號】    91,繼,912
【裁判日期】    920214
【裁判案由】    
【裁判全文】
臺灣臺南地方法院民事裁定  九十一年度繼字第九一二號
    聲  請  人  甲○○
右聲請人聲請為被繼承人郭朝宗選任遺產管理人事件，本院裁定如左：
    主      文
選任財政部國有財產局台灣南區辦事處台南分處為被繼承人郭朝宗之遺產管理人。
聲請程序費用由被繼承人郭朝宗之遺產負擔。
    理      由
一、按繼承人均拋棄其繼承權者，準用關於無人承認繼承之規定，民法第一千一百七
    十六條第六項定有明文。又繼承開始時，繼承人之有無不明，而不能依民法第一
    千一百七十七條選定遺產管理人時，得由利害關係人聲請法院選任之；又按繼承
    人因故不能管理遺產，或未委任遺產管理人，被繼承人亦無遺囑指定者，得由利
    害關係人聲請法院選任遺產管理人，民法第一千一百七十八條第二項、非訟事件
    法第七十九條第一項分別定有明文。
二、本件聲請意旨略以：緣被繼承人郭朝宗與聲請人甲○○共有坐落台南縣西港鄉○
    ○○段七一八地號土地，然被繼承人郭朝宗於民國五十六年三月二十二日死亡，
    因被繼承人郭朝宗與其配偶郭黃匏自已離婚且無直系血親卑親屬，而其第二至四
    順序之繼承人均早於被繼承人死亡，無法依民法第一千一百七十七條選定遺產管
    理人，以致聲請人之土地無法辦理分割，為保障聲請人之權益，爰依非訟事件法
    第七十八條第一項之規定，聲請裁定選定被繼承人郭朝宗之遺產管理人等語。
三、經查：聲請人主張之前開事實，業據其提出土地登記謄本、郭朝宗繼承系統表及
    戶籍謄本四件為證，是聲請人之主張堪信為真實。又查被繼承人郭朝宗並無繼承
    人，無法依民法第一千一百七十七條規定選定遺產管理人，而聲請人與被繼承人
    為系爭土地之共有人，故其以利害關係人聲請選任被繼承人之遺產管理人，核與
    上開規定並無不合，應予准許。
四、按公示催告期限屆滿，無繼承人承認繼承時，其遺產於清償債權，並交付遺贈物
    後，如有剩餘，歸屬國庫；又按非公用國有財產以財政部國有財產局為管理機關
    ，民法第一千一百八十五條、國有財產法第十二條分別定有明文。查本件被繼承
    人郭朝宗並無繼承人，無法依民法第一千一百七十七條之規定選定遺產管理人；
    次查被繼承人郭朝宗之遺產，倘無人承認繼承時，將於清償債權，交付遺贈物後
    ，歸屬國庫，為使被繼承人郭朝宗遺產之處置順利進行，本院認選任財政部國有
    財產局台灣南區辦事處台南分處為被繼承人郭朝宗之遺產管理人為適當。
五、依非訟事件法第八條第二項、民事訴訟法第七十八條，裁定如主文。
中      華      民      國    九十二    年      二      月     十四     日
                            臺灣臺南地方法院家事法庭
~B法      官  黃瑪玲
右為正本係照原本作成
如對本裁定抗告須於裁定送達後十日內向本院提出抗告狀
中      華      民      國    九十二    年      二      月     十四     日
~B法院書記官  蘇雅慧


司法院資訊處製作；財團法人民間司法改革基金會備份。
